最高法院民事判決　　　　　　　　　　　　　　　九十一年度台上字第一二○六號
　　上　訴　人　永雄國際有限公司
　　法定代理人　謝國雄
　　訴訟代理人　林玟岑律師
　　　　　　　　陳永星律師
　　被 上訴 人　鍾萬選即萬楹企業社
　　訴訟代理人　徐則鈺律師
右當事人間請求返還經銷押金事件，上訴人對於中華民國八十九年六月十三日台灣高
等法院第二審判決（八十八年度上字第一六二三號），提起上訴，本院判決如左：
    主  文
上訴駁回。
第三審訴訟費用由上訴人負擔。
    理  由
本件被上訴人主張：伊與上訴人於民國八十七年六月間訂定經銷契約，由伊代理上訴
人銷售上訴人製造之產品，如霸王組合、天天天美及塑之天使等健康食品，並以售出
所得中之百分之十作為伊之利潤及管銷費用。上訴人則承諾前開產品之藥房通路均由
伊全權代理，並將增加鎖碼頻道及Ｚ頻道等有線電視頻道之廣告量，且須註明「到各
大指定藥房購買」等字樣以為促銷。伊於八十七年八月二十一日並簽發新台幣（下同
）五百萬元之支票交付上訴人作為履行前開契約之押金，上訴人保證就前開有線頻道
上所為之霸王組合促銷廣告持續播出至上開支票票載發票日止，否則伊得停止上開支
票之支付。詎上訴人竟未履行前開繼續播出霸王組合廣告之約定，伊自得以起訴狀繕
本之送達為終止兩造間經銷契約意思表示之通知等情，爰依不當得利之法則，求為命
上訴人給付三百三十三萬六千二百三十三元及加給法定遲延利息之判決（第一審駁回
被上訴人之請求，被上訴人僅就其中三百十五萬一千三百七十元本息部分上訴二審，
其餘十八萬四千八百六十三元本息部分則未據被上訴人聲明不服）。
上訴人則以：伊與被上訴人間所訂立者乃買賣契約，所有產品均由被上訴人買斷，故
並非經銷契約。且兩造並未約定被上訴人得終止契約之事由，伊復無停止播出霸王組
合廣告之違約行為，被上訴人據此終止兩造間契約關係，並不生效。惟伊願於八十八
年八月十八日與被上訴人合意終止系爭契約，然伊業已交付相當五百萬元之產品予被
上訴人，故並無不當得利之情形，自無須給付三百十五萬一千三百七十元本息予被上
訴人等語，資為抗辯。
原審依審理之結果，以：本件被上訴人主張兩造於八十七年六月間訂定經銷契約，由
被上訴人代理上訴人銷售上訴人製造之前開健康食品，並以售出所得中之百分之十作
為被上訴人之利潤及管銷費用，被上訴人已經銷售出一百八十四萬八千六百三十元之
產品；且曾於八十七年八月二十一日簽發付款人為彰化商業銀行西螺分行，發票日均
為八十八年二月五日，面額均為一百萬元之支票五張交付上訴人執有之事實，業據其
提出會議紀錄、切結書及上開支票為證，即上訴人亦不否認上開私文書之真正並自認
有收受被上訴人所交付之上開支票並經提示兌領之事實，堪認為真實。經核前開會議
紀錄所記載之內容為被上訴人應如何進貨，經銷價格及產品之價款應扣除百分之十利
潤及管銷費用後全數交付上訴人，暨上訴人應負責廣告作業及費用等，顯見兩造間並
非單純之給付價金買受貨品之買賣契約關係，上訴人辯稱兩造間係買賣契約關係云云
，自無足取。再查兩造於訂約後，復於八十七年八月二十一日立具切結書，約定被上
訴人先交付面額各一百萬元之支票五張共計五百萬元予上訴人，上訴人則承諾負責霸
王組合廣告繼續播出至上開支票票載發票日即八十八年二月五日止，如有違約被上訴
人得拒絕兌現前開支票，故系爭五張支票之發票日既非簽立切結書之八十七年八月二
十一日，而支票之兌付又附有上開條件，自應認被上訴人所為先交付上開支票五張係
供作上訴人於履行其契約義務後，得自被上訴人處取得價金之擔保之主張為可取。倘
上訴人所稱上開支票係被上訴人預付向上訴人進貨之款項，何以會有上訴人違反廣告
播放時間約定時，系爭支票即不兌付之限制條件之約定？是上訴人所辯系爭支票乃預
付貨款云云，自無可採。又被上訴人主張上訴人並未依約持續播出霸王組合產品之廣
告至前開支票票載發票日止，有違雙方所立切結書之約定等語，亦據其提出全日通視
訊事業股份有限公司八十八年十二月四日函為證，則被上訴人主張依債務不履行之規
定，以本件起訴狀繕本之送達（八十八年七月二十八日送達上訴人）終止兩造間經銷
合約，自屬有據。又被上訴人主張上訴人本應返還前開押金五百萬元，惟被上訴人已
經銷售出貨物得款一百八十四萬八千六百三十元，應交付上訴人，經扣抵後，上訴人
尚應返還伊三百十五萬一千三百七十元等語，為上訴人所不爭執。雖上訴人抗辯伊在
被上訴人處尚留有業經賣斷之一千六百七十六盒「霸王組合」產品，每盒以二千一百
元計算，價款為三百五十一萬九千六百元，亦應予以扣除云云。經查上訴人係以前開
會議記錄第三項及第四項所記載「切口」之辭句係「切貨來賣」之商業上用語為據，
抗辯兩造間就系爭產品已約定由被上訴人買斷云云，惟為被上訴人所否認，而上訴人
復不能舉證以實其說，況依前開八十七年六月八日會議記錄第三項：「萬楹公司應在
三十天後進行切口動作，並在十天內完成切口，第一次切口為新台幣三千萬元，萬楹
公司扣除百分之十利潤及部分合理開銷後，剩下應全數交給永雄國際公司。第二次切
口（間隔二至三個月）目標為新台幣六千萬元，仍依上述條件處理，舉例永雄國際公
司新ＣＦ七月一日上廣告，七月底開始切口，八月十日前完成切口動作，將切口金額
撥入永雄國際公司帳號，依此類推」之約定以觀，兩造僅係就被上訴人進貨之數量及
計劃為約定，並約定進貨之價款被上訴人應於進貨後之一定時間給付上訴人。而上開
交付上訴人之貨款其中百分之二十，應作為廣告費用，並設立兩造共同帳戶管理支出
（見會議記錄第四項），顯見切口所撥入上訴人帳戶之款項尚難認全係價款，故上訴
人之使用仍須受被上訴人之監督，再衡諸上訴人亦自認被上訴人本應於八十七年八月
五日付清前開三千萬元貨款，惟未依約付清，並以產品銷售情形不佳為由，通知上訴
人收回產品，且經上訴人同意，益見兩造間就系爭產品並無由被上訴人買斷之約定。
易言之，被上訴人尚得以銷售不佳退回產品與上訴人，是上訴人所為系爭產品均由被
上訴人買斷之抗辯，委無足取。兩造間既無買斷或賣斷之約定，則於系爭經銷契約合
法終止後，被上訴人所負之義務乃係將所保管之系爭產品返還上訴人，而上訴人應將
已收受之預付擔保款返還被上訴人，惟此二項給付並非屬同種類，不得抵銷。況被上
訴人曾於八十八年十一月十日依上訴人之指示，將前開產品送往上訴人處，惟遭上訴
人拒絕受領而退回，有被上訴人提出之託運單及退運收據為證，且為上訴人所不爭執
，故上訴人主張以前開被上訴人應返還伊之產品與被上訴人對伊之返還押金請求抵銷
，自屬無據。從而被上訴人請求上訴人給付三百十五萬一千三百七十元及其法定遲延
利息，應予准許。並說明兩造其餘攻擊防禦方法及舉證，於本件判決結果不生影響，
毋庸逐一論述，爰將第一審所為上開部分之敗訴判決廢棄，改判命上訴人給付三百十
五萬一千三百七十元本息，經核於法並無違背。上訴論旨，仍執陳詞，並就原審取捨
證據、認定事實及解釋契約之職權行使，指摘原判決不當，求予廢棄，為無理由。
據上論結，本件上訴為無理由。依民事訴訟法第四百八十一條、第四百四十九條第一
項、第七十八條，判決如主文。
中      華      民      國    九十一    年      六      月    二十一    日
                              最高法院民事第二庭
                                  審判長法官  曾  桂  香
                                        法官  劉  延  村
                                        法官  劉  福  聲
                                        法官  蘇  達  志
                                        法官  陳  國  禎
      右正本證明與原本無異
                                              書  記  官
中      華      民      國    九十一    年      七      月      二      日
